臺灣臺北地方法院民事裁定
111年度司字第21號
聲  請  人  林修禾
            高晨欣
共同代理人  廖經晟律師
複  代理人  邱敏維律師
相  對  人  楷洋國際實業股份有限公司

法定代理人  TEO PUAY LIN

代  理  人  簡榮宗律師
            黃翊華律師
            朱  茵律師  
上列當事人間聲請選派檢查人事件，本院裁定如下：
    主  文
聲請駁回。
聲請程序費用由聲請人負擔。
    理  由
一、聲請意旨略以：
　㈠相對人已發行股份總數為50萬股，聲請人林修禾、高晨欣各
    持有相對人已發行股份7萬5000股，共15萬股，占已發行股
    份總數百分之30，且繼續持有6個月以上，符合公司法第245
    條第1項所定選派檢查人之要件。又8VI GLOBAL Pte.Ltd（ 
    原名8VIC GLOBAL PTE.LIMITED，下稱8VI公司）於民國110
    年12月8日召開110年股東臨時會，選任黃士豪為新任監察人
     ，聲請人高晨欣委託律師於臨時動議中請求新任董監事備
    妥財務報表等表冊供股東進行查閱，聲請人林修禾委託律師
    亦提出相同議案，提請相對人於10日內依公司法第210條第1
    項規定備齊資料置於公司以供股東閱覽及抄錄，此臨時動議
    經聲請人高晨欣委託律師進行附議，則該臨時動議已經成立
    ，惟主席將股東所為臨時動議列為建議事項，不予表決。嗣
    8VI公司於111年1月6日召開111年股東臨時會，聲請人林修
    禾委託律師於臨時動議中表示查閱公司財務報表後發現數項
    問題，請相對人提出說明，並請求表決應於10日內召集股東
    常會，最後主席將股東所為臨時動議列為建議事項，不予表
    決，而股東常會是否要召開乙節，經提付表決並未通過。
　㈡又8VI公司於108年初自行召開股東臨時會，解任聲請人林修
    禾董事職位，則聲請人林修禾自108年初即無從得知相對人
    之業務帳目財產情形。另聲請人高晨欣曾擔任相對人監察人
     ，然相對人自108年起未依法履行對監察人之義務，甚至聲
    請人高晨欣於110年12月2日發函行使監察人閱覽公司簿冊等
    權限，要求相對人提供成立以來所有簿冊文件，惟相對人於
    110年12月28日僅提供107年至109年營利事業所得稅暨未分
    配盈餘簽證申請查核報告書及資產負債表予聲請人高晨欣，
    並未提供現金帳、日記帳、總分類帳、明細帳、銀行資金往
    來明細、存摺明細、一般營業人銷售額與稅額申報書等表冊
    帳簿，亦未說明108年以後營業收入大幅滑落、鉅額虧損、
    銀行存款大幅度驟降、109年大幅拉高行銷費用之原因，致
    使聲請人無從知悉相對人之實際經營狀況及是否有挪用資產
    存款、編製不實財報、逃漏稅捐、掏空公司、浮報費用等違
    法情形。是相對人長時間未依法召開股東常會，亦未依公司
    法第20條第1項規定將營業報告書、財務報告表及盈餘分派
    或虧損撥補之議案等文件交予聲請人，聲請人無從知悉相對
    人之業務帳目財產情形，爰依公司法第245條第1項規定，聲
    請選派檢查人檢查相對人如附表所示業務帳目及財產等語。
二、相對人答辯意旨略以：
  ㈠聲請人於110年12月8日股東臨時會提出臨時動議，提請相對
    人於10日內依公司法第210條第1項規定備齊資料以供股東閱
    覽及抄錄，然聲請人提案內容並非股東會決議事項，且公司
    法第210條第1項、第2項已定有明文，顯無交由股東會表決
    之餘地，則該次股東臨時會主席拒絕將該提案列入議案，並
    無違法之處。嗣聲請人於110年12月24日委託律師通知相對
    人，指定於同年月28日前往相對人，依公司法第210條第2項
    規定查閱抄錄複製簿冊，相對人依聲請人指定範圍，提供資
    產負債表、綜合損益表及會計師稅務簽證查核報告書供其查
    閱，並當場解釋財務報告之相關內容予聲請人委任之會計師
    及律師知悉，及主動提供影本供其攜回閱覽，並無任何拒絕
    或刁難之處，且相對人並未召開股東常會，並非聲請人得依
    公司法第245條規定聲請選派檢查人之事由，故聲請人不得
    執此聲請選派檢查人。
　㈡又聲請人林修禾於106年11月29日起至108年1月7日擔任相對
    人董事長期間，擅自在臉書網站創立「BOS巴菲特雪球-台灣
    課外通知群組」社團（下稱BOS社團），佯稱BOS社團會提供
    相對人課後課程，藉此吸引相對人學員加入聲請人自行經營
    之事業，以及創設名為「拍拍自己肩膀說我想學習更多」之
    群組，以學員須離開相對人之「VIC課程」並加入BOS社團為
    條件，更在相對人臉書社團發表文章批評相對人及將另行成
    立新公司計畫，致使相對人學員加入聲請人林修禾自行經營
    之事業，甚至聲請人林修禾故意將相對人已籌備完畢之課程
    取消並全數退費，造成相對人營業額大幅減少而受有虧損，
    業務幾乎停擺，銀行存款相應減少，相對人直至108年10月
    間找到新團隊接手經營後，花費相當行銷費用招攬新學員，
    109年度學員大幅增加至1萬4891位，足證相對人所支出之行
    銷費用確有達成一定行銷成果，且相對人支出行銷費用，僅
    係業務決策或執行是否適當之問題，並非選派檢查人制度所
    欲保護之主要對象，難認有選派檢查人之必要。是相對人自
    108年起因聲請人林修禾上述行為導致營業收入減少而受有
    重大損害，然聲請人竟以相對人營收大幅減少、鉅額虧損、
    銀行存款減少及增加行銷費用支出為由聲請選派檢查人，應
    屬權利濫用，難認有選派檢查人之必要等語。並聲明：聲請
    駁回。
三、按繼續6個月以上，持有已發行股份總數百分之1以上之股東
     ，得檢附理由、事證及說明其必要性，聲請法院選派檢查
    人 ，於必要範圍內，檢查公司業務帳目、財產情形、特定
    事項 、特定交易文件及紀錄，公司法第245條第1項定有明
    文。揆諸其107年8月1日修正之立法理由：「所謂特定事項
    、特定交易文件及紀錄，例如關係人交易及其文件紀錄等。
    另參酌證券交易法第38條之1第2項立法例，股東聲請法院選
    派檢查人時，須檢附理由、事證及說明其必要性，以避免浮
    濫」可知具備法定要件之少數股東得依該條項規定聲請選派
    檢查人之目的，係為強化股東保護機制及提高其蒐集不法證
    據與關係人交易利益輸送之能力，藉由與董監事無關之檢查
    人，於必要範圍內，檢查公司業務帳目、財產情形、特定事
    項、特定交易文件及紀錄，補強監察人監督之不足，以保障
    股東之權益。準此，少數股東依公司法第245條第1項規定向
    法院聲請選派檢查人時，法院除形式上審核是否符合該條項
    之聲請要件外，亦須實質審酌少數股東之聲請是否檢附理由
    、事證 、說明必要性，及是否有權利濫用之虞。　
四、經查：
　㈠本件聲請人主張其等係繼續6個月以上，持有相對人已發行股
    份總數百分之1以上之股東等情，業據提出相對人變更登記
    表、經濟部商工登記公示資料查詢服務等件影本為證，且為
    相對人所不爭執（見本院卷第195頁），堪認聲請人已具備
    公司法第245條第1項所定行使少數股東聲請選派檢查人之身
    分要件。
  ㈡聲請人固主張相對人長時間未依法召開股東常會，亦未依公
    司法第20條第1項規定將營業報告書、財務報告表及盈餘分
    派或虧損撥補之議案等文件交予聲請人，聲請人無從知悉相
    對人之業務帳目財產情形，故有選派檢查人之必要等語，惟
    聲請人曾於110年12月28日至相對人處檢查相對人之業務帳
    目及財產，相對人提供107年度至109年度營利事業所得稅簽
    證申報查核報告書所載之損益及稅額計算表、資產負債表、
    營利事業所得稅結算申報調整所得額明細表等件影本（見本
    院卷第121頁至第131頁）供聲請人查閱乙節，為兩造所不爭
    執，足見相對人實無拒絕聲請人檢查業務帳目或財產之情事
     ，且聲請人取得相對人所交付上開資料，對相對人之營運
    狀況已有相當程度之了解，故本件無依公司法第245條第1項
    規定，聲請選派檢查人檢查相對人如附表所示業務帳目及財
    產情形之必要。
　㈢另聲請人雖主張相對人未說明108年以後營業收入大幅滑落 
    、鉅額虧損、銀行存款大幅度驟降、109年大幅拉高行銷費
    用之原因，致使聲請人無從知悉相對人之實際經營狀況及是
    否有挪用資產存款、編製不實財報、逃漏稅捐、掏空公司、
    浮報費用等違法情形，而有選派檢查人之必要等語，然相對
    人就聲請人所主張前揭情形之發生原因已提出臺灣高等法院
    109年度重上字第833號損害賠償事件之民事判決、臉書BOS
    社團網頁列印畫面、臉書「拍拍自己肩膀說我想學習更多」
    社團網頁列印畫面、聲請人林修禾發表之「聖誕新年黑天鵝
    禮物系列-隱藏篇」文章網頁列印畫面等件影本為釋明（見
    本院卷第142頁至第144頁、第147頁至第175頁），且前揭民
    事判決已認定聲請人林修禾確有取消相對人原於108年1月11
    日至同年月13日所開設之課程，並退還全部課程費用予客戶
    之行為，則相對人於108年度營業收入下滑，及銀行存款大
    幅減少均屬當然，聲請人自難諉為不知，聲請人據此為由聲
    請選派檢查人不無權利濫用之虞，況聲請人迄今未提出任何
    事證以具體釋明其所主張檢查範圍之必要性，是無從認定本
    件有選派檢查人之必要。
五、綜上所述，聲請人既未提出具體事證以釋明相對人之業務帳
    目、財產情形等有選派檢查人檢查之必要性，核與公司法第
    245條第1項規定之要件及立法意旨不符，則聲請人之聲請於
    法尚有未合，應予駁回。
六、聲請程序費用負擔之依據：非訟事件法第21條第2項，民事
    訴訟法第95條、第78條。
中　　華　　民　　國　　111 　年　　11　　月　　25　　日
                  民事第九庭  法　官　翁偉玲
以上正本係照原本作成。
如對本裁定抗告須於裁定送達後10日內向本院提出抗告狀，並繳
納抗告費新臺幣1000元。
中　　華　　民　　國　　111 　年　　11　　月　　25　　日
                              書記官　王曉雁
附表：
編號 檢查標的名稱 １ 相對人自108年1月1日迄今之會計帳簿（含總分類帳、明細分類帳、所有序時帳、日記帳、進貨帳、銷貨帳）。 ２ 相對人自108年1月1日起迄今之一般營業人銷售額與稅額申報書及憑證（含收入傳票、支出傳票、轉帳傳票、公司支出取得之統一發票、收據及其他記帳憑證）等。 ３ 相對人自108年1月1日起迄今銀行資金往來交易明細及存摺明細。 ４ 相對人自108年1月1日起迄今關於行銷費用之相關交易文件及紀錄（含廠商提供之報價單、契約、發票或收據、付款紀錄等）。 ５ 其他檢查人依實際檢查情形，本諸其專業而請求交付之相關財務文件、帳簿表冊、相關特定文件及紀錄等相關文件。